【裁判字號】    98,交聲,949
【裁判日期】    980608
【裁判案由】    交管條例聲異
【裁判全文】
臺灣板橋地方法院交通事件裁定         98年度交聲字第949號
原處分機關  交通部公路總局臺北區監理所板橋監理站
異  議  人
即受處分人  甲○○
上列受處分人因違反道路交通管理處罰條例案件，對於交通部公
路總局臺北區監理所板橋監理站於中華民國98年3 月17日板監裁
字裁41-C00000000號違反道路交通管理事件之裁決（原舉發案號
：臺北縣政府警察局97年5 月14日北縣警交字第C00000000 號）
聲明異議，本院裁定如下：
    主  文
原處分撤銷。
甲○○不罰。
    理  由
一、按道路交通管理處罰條例第87條第1 項規定，受處分人不服
    第8 條主管機關所為之處罰，得於接到裁決之翌日起20日內
    ，向管轄地方法院聲明異議。本件交通部公路總局臺北區監
    理所板橋監理站民國（下同）98年3 月17日板監裁字裁41-C
    00000000號違反道路交通管理事件裁決書（下稱裁決書），
    係由異議人之父親於98年3 月22日簽收，此有交通部公路總
    局臺北區監理所板橋監理站送達證書影本1 紙在卷可稽，是
    上開裁決書已於98年3 月22日合法送達於異議人。查異議人
    於合法收受上開裁決書後，於翌日即98年3 月23日起算20日
    ，即98年4 月11日，惟該日為例假日，本應於98年4 月13日
    提出聲明異議方屬合法，惟因異議人之住址係於「板橋市○
    ○路171 巷3 弄17號」，依據法院訴訟當事人在途期間標準
    第4 條第1 項第3 款之規定，應扣除之在途期間2 日，是異
    議人於98年4 月14日方向本院提出聲明異議，並未逾20日之
    異議期間，是異議人聲明異議並無異議逾期，故本院應予受
    理，核先敘明。
二、原裁定意旨略以：本件受處分人即異議人甲○○於民國（下
    同）97年5 月14日15時35分許，騎乘車號JS7-037 號重型機
    車，行經臺北縣板橋市縣○○道及板新路時，因有「駕車行
    經有燈光號誌管制之交岔路口闖紅燈」之違規行為，經臺北
    縣政府警察局海山分局交通分隊執勤員警當場攔停，並以受
    處分人違反道路交通管理處罰條例第53條第1 項之違規事由
    ，以北縣警交字第C00000000 號舉發違反道路交通管理事件
    通知單（下稱舉發通知單）當場舉發。惟受處分人不服拒絕
    簽收，且受處分人未於應到案日期前繳納罰鍰或提出申訴，
    原處分機關遂於98年3 月17日依路交通管理處罰條例第53條
    第1 項之規定，以板監裁字裁41-C00000000號違反道路交通
    管理事件裁處書（下稱裁決書），裁處異議人罰鍰新臺幣（
    下同）4 千5 百元，及依同條例第63條第1 項第3 款之規定
    ，記違規點數3 點。
三、異議意旨略以：因間隔1 年，惟伊並沒有在97年5 月14日15
    時35分許，駕駛車號JS7-037 號重型機車，行經臺北縣板橋
    市縣○○道○段時，因駕車行經有燈光號誌之交岔路口闖紅
    燈及收到違反駕車行經有燈光號誌之交岔路口闖紅燈之違規
    紅單照片相關事證及逾期繳納，為此臺北區監理所板橋理站
    、警察局等所為之處分顯有錯誤云云，爰依法聲明異議，請
    求撤銷原處分。
四、按汽車駕駛人，行經有燈光號誌管制之交岔路口闖紅燈者，
    處新臺幣1 千8 百元以上5 千4 百元以下罰鍰，道路交通管
    理處罰條例第53條第1 項及定有明文。另汽車駕駛人有道路
    交通管理處罰條例第53條之規定，除了依原條款處罰鍰外，
    並應予記違規點數3 號，道路交通管理處罰條例第63條第1
    項第3 款，定有明文。次按犯罪事實應依證據認定之，無證
    據不得認定犯罪事實，刑事訴訟法第154 條第2 項定有明文
    。次按法院受理有關交通事件，準用刑事訴訟法之規定，復
    為道路交通管理處罰條例第89條前段所明定，是最高法院76
    年台上字第4986號判例「認定犯罪事實所憑之證據，雖不以
    直接證據為限，間接證據亦包括在內，然而無論直接或間接
    證據，其為訴訟上之證明，須於通常一般之人均不致有所懷
    疑，而得確信其為真實之程度者，始得據為有罪之認定，倘
    其證明尚未達到此一程度，而有合理之懷疑存在時，事實審
    法院復已就其心證上理由予以闡述，敘明其如何無從為有罪
    之確信，因而為無罪之判決，尚不得任意指為違法。」所揭
    示刑事訴訟法上法院認定事實之最重要原則之一，即認定被
    告有罪，就該有罪事實不能有任何之合理懷疑存在之原則於
    法院審理行為人違反道路交通管理處罰條例案件時，當有其
    適用。易言之，法院於審理行為人違反道路交通管理處罰條
    例案件，當踐行完畢調查證據之程序後，為事實之認定時，
    如就原處分機關所認定之行為人違規之事實仍有合理之訴訟
    上懷疑，而無法確信行為人確有該當於道路交通管理處罰條
    例各該處罰條文之構成要件事實時，即應依訴訟上之待證事
    實「倘有懷疑，則從被告之利益作解釋」之證據法則，作對
    受處分人有利之認定。
五、查本件違規事實雖有臺北縣政府警察局97年5 月14日北縣警
    交字第C00000000 號舉發通知單1 紙在卷可稽，且經原舉發
    機關臺北縣政府警察局海山分局函覆查處無誤，有該分局98
    年5 月4 日北縣警海交裁字第0980016635號函1 份在卷可按
    ，固屬實在。然查：
（一）惟異議人堅決否認有何前開違規情節，並於本院調查時到
      庭辯稱：伊於97年5 月14日沒有印象有行經該處，也沒有
      印象伊拒簽罰單，況且該時間伊還在上班，還沒有下班，
      伊是在臺北的中央市場，作批發水果，下午都會在該處整
      理水果等語，另本件之舉發情形，雖經臺北縣政府警察局
      海山分局交通分隊舉發員警乙○○於本院時具結證稱：「
      （問：本件是否你舉發？舉發當時情形為何？）是我舉發
      。當時板新路綠燈，車號JS7-037 駕駛人闖紅燈，從縣民
      大道南下行駛。（問：當時的駕駛人是否是今日在庭的異
      議人？）因為事隔1 年，我已經沒有印象。（問：當時是
      否有核對相關證件？）當時的駕駛人有出示駕照，我有核
      對駕照上的相片是本件舉發當時的駕駛人無誤後就開單，
      當時駕駛人是拒簽罰單。（問：你有查車籍嗎？）有，車
      號JS7-03 7車主也是異議人甲○○，我也有核對車子的種
      類、顏色及廠牌都相符。」等語明確（見本院98年5 月13
      日訊問筆錄第2 頁）。惟查：本院觀諸證人之證述，雖證
      人陳稱掣開舉發通知單之時，有經受處分人出示駕照，核
      對無誤後，始依法舉法，惟證人亦證稱，因為事隔1 年，
      他已經沒有印象當庭的異議人是否即為當場之駕照人。再
      者，本件之違規時間，係於下午時段，為異議人下午於工
      作地點處理水果之時間，且異議人又堅絕否認伊有在違規
      的時間行經上開違規地點等語置辯，是異議人是否確實有
      如證人所言之違規行為，已啟人疑竇。
（二）再按，行為人有違反道路交通管理處罰條例之情形，應填
      製舉發通知單，並於被通知人欄予以勾記，其係當場舉發
      者，應填記駕駛人或行為人姓名、性別、出生年月日、地
      址、之駕駛人或行為人為受處分人時，應將該通知單填記
      後交付該行為人簽名或蓋章收受之；拒絕簽章者，並記明
      其事由，視為已收受，違反道路交通管理事件統一裁罰基
      準及處理細則第11條第1 項第1 款有明文可參。而對於此
      種情形，內政部警政署87年6 月11日87警署交字第48985
      號函並揭稱：違反道路交通管理事件，違規人當場拒絕簽
      收通知單，執勤員警未記明其事由，多僅註記「拒收」或
      「拒簽收」，而未告知應到案日期、處所、違規事實及違
      反法條，致違規人不知應到案日期、處所、繳納期限等。
      而事實上應到案處所、日期如舉發當場未告知違規人時，
      違規人確屬無從知悉處罰內容並依限期到案。遇有拒簽情
      形時，應告知其應到案日期、處所、繳納期限等事項，並
      於通知單「移送聯」記明上述事由已告知情形，以保障違
      規人權益，並利裁罰人員參考等語。惟查，本件異議人爭
      執伊無在上開違規地點闖紅燈之違規行為，且本院觀諸本
      件之舉發通知單之移送聯，舉發員警疏未於舉發通知單上
      記明「已告知應到案日期及其相關權利」等語，再參酌證
      人亦證稱其已無印象當庭的異議人是否即為當時之駕駛人
      等語（見本院98年5 月13日訊問筆錄第2 頁）。據此，異
      議人是否確實有如證人所言之駕車行經有燈光號誌管制之
      交岔路口闖紅燈之違規行為，本院尚存有合理的懷疑，無
      法形成確切之心證。
六、綜上所述，本件違規事實之認定，顯有瑕疵，異議人之異議
    理由，非屬無據，故本件尚無具體充足之證據使本院確信異
    議人確有上開駕車行經有燈光號誌管制之交岔路口闖紅燈之
    違規情形，原處分機關未予詳查即遽以裁罰，即難認為允當
    ，本件異議為有理由，應將原處分撤銷，改諭知不罰，以資
    適法。
七、據上論斷，應依道路交通案件處理辦法第20條前段，裁定如
    主文。
中    華    民    國    98    年    6     月    8     日
                  交通法庭            法  官  吳幸娥
以上正本證明與原本無異
如不服本裁定應於送達後5日內敘明理由向本院提出抗告狀（請
附繕本）
                                      書記官  蕭佩宜
中    華    民    國    98    年    6     月    8     日


司法院資訊處製作；財團法人民間司法改革基金會備份。
